【裁判字號】    92,上訴,1368
【裁判日期】    920605
【裁判案由】    偽造文書等
【裁判全文】
臺灣高等法院刑事判決                          九十二年度上訴字第一三六八號
    上  訴  人  臺灣臺北地方法院檢察署檢察官
    被      告  丁  ○
右上訴人因被告偽造文書等案件，不服臺灣台北地方法院九十二年度訴字第二九九號
，中華民國九十二年三月二十八日第一審判決（起訴案號：臺灣台北地方法院檢察署
九十二年度偵字第二０八號）提起上訴，本院判決如左：
    主  文
原判決撤銷。
丁○連續行使偽造私文書，足以生損害於他人，處有期徒刑陸月，如易科罰金，以參
佰元折算壹日。
    事  實
一、丁○於民國八十七年七月十日，在台北市松山區○○○路五八巷二四之一號住處
    ，自任會首，向己○○等人招募每會新台幣（下同）二萬元之互助會，連同會首
    共計四十六會。約定每月十日，在上開住處開標，會期自八十七年七月十日起至
    九十一年四月十日結束，並採內標制，每次以投標金額最高者得標，並由丁○向
    未得標之會員按二萬元扣除標息後之金額收集會款交付得標會員。詎丁○於九十
    年七月間，因週轉不靈，需款急用，竟基於意圖為自己不法所有及行使偽造私文
    書之概括犯意，先後於九十年七月十日、九十年九月十日，在上開住處，連續於
    標單上記載三千八百元、四千元之利息金額，並偽簽活會會員己○○、甲○○之
    姓名，據以偽造該紙依習慣足以表示己○○、甲○○參與該次互助會投標標單之
    準私文書後，提出競標，並均得標，使尚未得標之活會會員陷於錯誤，認係己○○、甲○○得標，而將會款如數交付丁○，共計詐得會款二十九萬元（己○○部
    分，連同己○○本人及活會會員共十人，２００００─３８００＝１６２００，
    １６２００×１０＝１６２０００；甲○○部分，連同甲○○本人及活會會員共
    八人，２００００─４０００＝１６０００，１６０００×８＝１２８０００）
    ，足以生損害於己○○、甲○○及各該活會會員。丁○於得標後，均將偽造之標
    單丟棄。迨至九十年十二月十日，該互助會開標時，甲○○、己○○、丙○○、
    乙○○、戊○等活會會員發覺實際活會較剩餘活會多出二會，始查悉上情。
二、案經甲○○、己○○、丙○○、乙○○、戊○告訴暨台北市政府警察局松山分局
    報告台灣台北地方法院檢察署檢察官偵查起訴。
    理  由
一、右揭冒名標會之事實，業據被告丁○於本院調查、審理時坦承不諱，核與告訴人
    甲○○、己○○、丙○○、乙○○、戊○等人指訴情節相符，並有互助會單一紙
    、本票五紙、同意書一紙等影本在卷可稽。雖被告辯稱：因所召另一互助會遭他
    人倒會，致週轉不靈，始冒用甲○○、己○○之名義標會，並無詐欺故意；且於
    標單上僅記載己○○、甲○○之編號等語。惟被告因須款急用，未經告訴人甲○○、己○○同意，即冒用二人名義標會，並將收取之會款供己私用，顯有不法所
    有之意圖無疑。另本件互助會標單上，均載有利息及競標人姓名，已據告訴人汪
    德貴指訴在卷，被告於偵查中亦供認無誤，並坦承於冒標時，確於標單上偽簽己○○、甲○○姓名。足見被告所辯，均無可採。事證明確，被告詐欺取財及偽造
    文書犯行均堪以認定。
二、按被告於互助會標單記載被冒標之會員姓名及利息金額，如徒憑該標單之內容觀
    之，尚不能明瞭用意何在，必須依習慣或特約，始足以表示該金額係標取會款之
    利息，該姓名係標取會款之會員，而足以表示一定用意之證明，該標單雖非屬刑
    法第二百十條之私文書，然已屬刑法第二百二十條第一項以文書論之準私文書。
    核被告所為，係犯刑法第二百十六條、第二百二十條第一項、第二百十條之行使
    偽造準私文書罪及同法第三百三十九條第一項之詐欺取財罪。被告偽造準私文書
    後持以行使，偽造之低度行為應為行使之高度行為所吸收，不另論罪。被告以一
    冒標行為，向多數活會會員詐取會款，為同種想像競合犯，應依刑法第五十五條
    規定，從一重處斷。又被告先後二次詐欺取財、行使偽造準私文書之犯行，均時
    間緊接，犯罪構成要件相同，顯係基於概括犯意為之，應依刑法第五十六條連續
    犯規定論以一罪，並加重其刑。所犯上開二罪間，有方法結果之牽連關係，應依
    刑法第五十五條規定，從一重以行使偽造準私文書罪處斷。
三、原審對被告論罪科刑，固非無見。惟被告詐得之金額應係活會會員繳交之會款，
    共計為二十九萬元，原審認被告詐得金額為一百七十三萬元（含死會會員），尚
    有違誤。再被告犯罪後，始終未能與告訴人達成和解，犯後態度欠佳，公訴人指
    摘原審量刑過輕，亦有理由。原判決既有可議，自應由本院撤銷改判。爰審酌被
    告平日之素行、犯罪動機、目的、手段、所生危害、犯罪後態度及本院認定被告
    詐欺金額為二十九萬元，較原審認定被告詐欺金額一百七十三萬元之情節為輕等
    一切情狀，量處如主文第二項所示之刑，並諭知易科罰金之折算標準，以資懲儆
    。至被告偽造之標單二紙，被告供稱業已丟棄滅失，自毋庸宣告沒收。
據上論斷，應依刑事訴訟法第三百六十九條第一項前段、第三百六十四條、第二百九
十九條第一項前段，刑法第五十六條、第二百十六條、第二百二十條第一項、第二百
十條、第三百三十九條第一項、第五十五條、第四十一條第一項前段，罰金罰鍰提高
標準條例第一條前段、第二條，判決如主文。
本案經檢察官沈明彥到庭執行職務
中      華      民      國     九十二    年      六      月      五     日
                              臺灣高等法院刑事第十四庭
                                  審判長法  官  陳  祐  輔
                                        法  官  洪  昌  宏
                                        法  官  陳  國  文
右正本證明與原本無異。
如不服本判決，應於收受送達後十日內向本院提出上訴書狀，其未敘述上訴之理由者
並得於提起上訴後十日內向本院補提理由書（均須按他造當事人之人數附繕本）。
                                        書記官  蔡  棟  樑
中      華      民      國    九十二    年      六      月      五      日
附錄：本案論罪科刑法條全文
刑法第二百十六條：
行使第二百十條至第二百十五條之文書者，依偽造、變造文書或登載不實事項或使登
載不實事項之規定處斷。
刑法第二百十條：
偽造、變造私文書，足以生損害於公眾或他人者，處五年以下有期徒刑。
刑法第二百二十條：
在紙上或物品上之文字、符號、圖畫、照像，依習慣或特約，足以為表示其用意之證
明者，關於本章及本章以外各罪，以文書論。
錄音、錄影或電磁紀錄，藉機器或電腦之處理所顯示之聲音、影像或符號，足以為表
示其用意之證明者，亦同。
稱電磁紀錄，指以電子磁性或其他無法以人之知覺直接認識之方式所製成之紀錄，而
供電腦處理之用者。
刑法第三百三十九條第一項：
意圖為自己或第三人不法之所有，以詐術使人將本人或第三人之物交付者，處五年以
下有期徒刑、拘役或科或併科一千元以下罰金。
以前項方法得財產上不法之利益或使第三人得之者亦同。
前二項之未遂犯罰之。


司法院資訊處製作；財團法人民間司法改革基金會備份。
